# 分公司之间内部交易形成的包含未对外实现利润存货投资账务及报表处理

提问人：rockbijt 时间：2017-02-25 17:50:35
背景：某股份公司A将其生产、销售分公司（判断为构成业务）的资产及负债，打包后投资设立一个全资子公司B。根据准则相关及论坛其他帖子的观点，目前已初步决定做如下处理： 1 、A公司报表：业务在交易前后都在股份公司的报表主体范围内，可认为该交易属于一项不具有商业实质的非货币性资产交换（以非货币财产换取一项对子公司的股权投资）。根据《企业会计准则第 7 号--非货币性资产交换》的规定，不具有商业实质的非货币性资产交换，换入资产应当以换出资产的原账面价值和相关税费之和计量，不确认损益。 2 、全资子公司B：取得的分公司资产负债，作为同一控制下构成业务合并进行处理，按上述资产在A公司的账面价值进行记账处理。 3 、由于在原A公司报表下，生产分公司将产品销售给销售分公司，并产生内部交易利润，以前年度在编制母公司报表时，均进行收入、成本、存货的抵消处理。 在出资资产交割日，编制报表时，A公司编制母公司报表时，由于存货已经投资到B公司，并且是按照记录在各分公司账簿的账面价值进行转移，确认长期投资成本。因为本年A公司报表上，将产生内部交易虚增的利润。对这部分虚增利润应如何处理： 考虑 1 ：该虚增利润，是作为投资行为导致的内部交易未实现利润，得以实现，计入利润表的营业利润 考虑 2 ：上述投资决策并非企业日常活动，更不属于企业的经营活动，但是该项投资所确认的长期股权投资账面价值大于其资产的实际价值（内部交易结存的存货未经抵消，作为各分公司资产投入到B公司），因此会导致母公司所有者权益增加，计入资本公积。 特向陈版及各位同仁探讨一下，如何处理更为合适。 说明：为什么不按抵消内部交易后的存货作为账面价值投资。 1 、准则讲解规定：
会计计量是为了将符合确认条件的会计要素登记入账并列报于财务报表而确定其金额的过程。会计要素是根据交易或者事项的经济特征所确定的财务会计对象的基本分类。基本准则规定，会计要素按照其性质分为资产、负债、所有者权益；收入、费用和利润。各分公司按照历史成本计量属性对公司的交易或者事项的经济特征所确定的财务会计对象进行记录登记入账，因此各分公司财务账簿上所记录的存货价值，是其账面价值。
2 、准则讲解规定：财务报告是企业对外提供的反映企业某一特定日期的财务状况和某一会计期间的经营成果、现金流量等会计信息的文件。企业编制资产负债表的目的是通过如实反映企业的资产、负债和所有者权益金额及其结构情况。 对于A公司而言，实物资产投资是企业的一项经济决策，决策之后，企业发生的投资交易或事项确定的会计对象构成了会计要素，而我们要做的就是对该会计要素进行计量，按照历史成本计量原则，各分公司以会计账簿所记录的金额才是其历史成本，也就是账面价值。而财务报告所记录的价值，其编制主要考虑的是对外提供，如实反映，并非是为了计量交易或事项的基础，因此不能作为历史成本。

回答人：chenyiwei
A公司个别报表层面仍应按抵销总分公司内部销售利润后的存货账面价值转入对B的长期股权投资成本，无损益或资本公积影响；B的个别报表层面对这些接受投资存货的入账价值仍然按照抵销后的账面价值。也就是两者的会计处理都不考虑所投出的是否为一个独立分公司。